# 求助陈版主：关于物业公司的收入

提问人：lcx2456 时间：2020-09-28 14:46:00
物业公司收取的电费水费，是否可以确认收入，开具增值税发票给客户，但是这个电费水费也是要付给国网的呀。

回答人：chenyiwei
物业公司转售水电，应按净额法确认收入。
本问题属于收入确认和计量应采用“总额法”还是“净额法”的判断问题。根据《企业会计准则第 14 号——收入（ 2017年修订）》第三十四条规定：企业应当根据其在向客户转让商品前是否拥有对该商品的控制权，来判断其从事交易时的身份是主要责任人还是代理人。企业在向客户转让商品前能够控制该商品的，该企业为主要责任人，应当按照已收或应收对价总额确认收入；否则，该企业为代理人，应当按照预期有权收取的佣金或手续费的金额确认收入，该金额应当按照已收或应收对价总额扣除应支付给其他相关方的价款后的净额，或者按照既定的佣金金额或比例等确定。
企业向客户转让商品前能够控制该商品的情形包括：（一）企业自第三方取得商品或其他资产控制权后，再转让给客户。（二）企业能够主导第三方代表本企业向客户提供服务。（三）企业自第三方取得商品控制权后，通过提供重大的服务将该商品与其他商品整合成某组合产出转让给客户。
在具体判断向客户转让商品前是否拥有对该商品的控制权时，企业不应仅局限于合同的法律形式，而应当综合考虑所有相关事实和情况，这些事实和情况包括：（一）企业承担向客户转让商品的主要责任。（二）企业在转让商品之前或之后承担了该商品的存货风险。（三）企业有权自主决定所交易商品的价格。（四）其他相关事实和情况。
就本案例所涉及的“转售电力”这一特定交易而言，我们更倾向于认为物业公司应当采用“净额法”确认该项业务的收入，即仅就向租户收取的服务费确认收入，电价部分作为代收代付处理。主要考虑因素是：
1 、提供给租户的电力系来源于外部电网（供电公司），租户也清楚这一点。因此，供电公司是保障稳定可靠的电力供应的主要责任人。尽管电力在经过总电表之后，需通过该办公楼内的配电设施转送给各租户，且相关的楼内配电设施系由该物业公司负责维护，但物业公司的责任仅限于该楼内配电设施的维护，该责任与供电公司对外部供电可靠性的责任是易于区分的，且该责任的对价已体现在物业公司收取的服务费中，该部分服务费系与相关楼内配电设施的折旧和运营维护成本相配比的。
2 、由于电力不涉及储存，物业公司在合同形式上通过供电合同从供电公司购入的电力都可以销售给租户（或者也可以理解为：物业公司是根据租户的需求，向供电公司购买电力），因而物业公司不承担与外购电力相关的存货风险。尽管由于传输损耗、计量误差、总分电表抄表周期不一致等原因，可能存在各分电表电量之和小于总电表电量等问题，这部分电量的差异需由物业公司承担，但正常情况下这类差异应当是不重大的，或者属于时间性的差异（截止性差异），不应成为影响会计处理方法选择的主要考虑因素。
3 、物业公司向租户收取的电价是在应支付给供电公司的电价的基础上，加上固定金额或者比例的服务费，物业公司对转售电力的自主定价空间很小，也不可能选择外部供应商（供电公司具有天然垄断性）。物业公司所赚取的是相对固定的服务费。
4 、其他考虑因素，包括：（ 1 ）电力在转售给租户之前并不由物业公司控制；（ 2 ）转售电力相对较为简单，与物业服务容易区分，也不存在物业公司将转售电力与其所提供的物业服务整合为一项打包产品一并提供给租户的做法；（ 3 ）物业公司不可能主导供电公司代表本企业向租户提供电力。